【裁判字號】    98,上易,361
【裁判日期】    980306
【裁判案由】    詐欺
【裁判全文】
臺灣高等法院臺中分院刑事判決         98年度上易字第361號
上  訴  人
即  被  告  乙○○
上列上訴人因詐欺案件，不服臺灣彰化地方法院97年度易字第20
07號，中華民國97年12月31日第一審判決（起訴案號：臺灣彰化
地方法院檢察署97年度偵字第9050號），提起上訴，本院判決如
下：
    主  文
上訴駁回。
    理  由
一、依刑事訴訟法第350條、第361條、第362條、第367條規定，
    不服地方法院之第一審判決而上訴者，須提出上訴書狀，並
    應敘明具體理由，為上訴必備之程式；其所提出之書狀未敘
    述上訴理由，或僅曾以言詞陳述上訴理由者，均應於上述期
    間屆滿後20日內補提理由書於第一審法院。第一審法院經形
    式審查，認逾期未補提上訴理由者，應定期間先命補正；逾
    期未補正者，為上訴不合法律上之程式，應以裁定駁回。倘
    已提出上訴理由，但所提非屬具體理由者，則由第二審法院
    以上訴不合法律上之程式，判決駁回。而所謂具體理由，必
    係依據卷內既有訴訟資料或提出新事證，指摘或表明第一審
    判決有何採證認事、用法或量刑等足以影響判決本旨之不當
    或違法，而構成應予撤銷之具體事由，始克當之（例如：依
    憑證據法則具體指出所採證據何以不具證據能力，或依憑卷
    證資料，明確指出所為證據證明力之判斷如何違背經驗、論
    理法則）；倘僅泛言原判決認定事實錯誤、違背法令、量刑
    失之過重過輕，而未依上揭意旨指出具體事由，或形式上雖
    已指出具體事由，然該事由縱使屬實，亦不足以認為原判決
    有何不當或違法者（例如：對不具有調查必要性之證據，法
    院未依聲請調查亦未說明理由，或援用證據不當，但除去該
    證據仍應為同一事實之認定），皆難謂係具體理由，俾與第
    二審上訴制度旨在請求第二審法院撤銷、變更第一審不當或
    違法之判決，以實現個案救濟之立法目的相契合，並節制濫
    行上訴（最高法院97年度台上字第892號判決參照）。又第
    二審法院認為上訴書狀未敘述理由，依刑事訴訟法第367 條
    但書規定，始應定期間命其補正。如認上訴書狀已敘述理由
    ，但其理由非屬具體，其所為上訴，即不符上訴之法定要件
    ，自得逕行判決駁回，無定期命補正問題（最高法院97年度
    台上字第3599號判決參照）。
二、本件上訴人即被告乙○○不服原審判決，提起上訴，其上訴
    理由略以：伊因應徵工作，在報紙求職欄看到外送司機，就
    打電話詢問，一位自稱林小姐接聽後就問我工作狀況，還有
    帳戶有沒有沒在用的問題，我就問她為什麼要帳戶，她說工
    作要用的，她說要帳戶先去查詢，就被詐騙集團利用騙了被
    害人云云。
三、經查：本件原判決以華南商業銀行和美分行帳號0000000000
    00號之帳戶，係由被告所申請開設，有華南商業銀行和美分
    行97年8月26日華美存字第097261號函附開戶基本資料及存
    款往來明細表各1份在卷可稽（見偵卷第14至24頁），證人
    即被害人甲○○於97年8月14日中午12時許，接獲詐騙電話
    ，而在同日匯款9萬元進入上開帳戶等情，亦據證人甲○○
    於警詢指述綦詳，並有華南商業銀行97年8月14日之存款憑
    條、虛偽之個人資料外洩授權止付聲明書、法務部執行假扣
    押處份命令（見偵卷第28至30頁），以及上開存款往來明細
    表各1份在卷可稽。並以被告於原審自承其先前並未遇過應
    徵工作之際，要把存簿帳戶、提款卡交給應徵工作公司之情
    形，其亦不知所應徵工作之公司位於何處等語（見原審卷第
    11頁）。按此，被告辯稱係因應徵工作而交付上開存簿帳戶
    、提款卡一事，已與被告過去應徵工作之經驗有違；再者，
    被告既然不知所應徵工作之公司位於何處，則被告又如何應
    徵工作。又金融機構之存款帳戶，攸關存戶個人財產權益之
    保障，專屬性甚高，衡諸常理，若非與本人有密切關係者，
    不可能交付個人帳戶存摺及提款卡，縱有交付個人帳戶予他
    人使用之特殊情形，亦必會先行瞭解他人使用帳戶之目的始
    行提供。再者，以電話詐騙、個人資料外洩或其他類似之不
    法詐騙份子，經常利用他人存款帳戶、提款卡以遂行犯行，
    類此案件在社會上層出不窮，亦屢經報章雜誌及其他新聞媒
    體再三披露報導，政府亦已多方宣導告知大眾，故個人應避
    免此等專屬性甚高之帳戶，被不明人士利用作為與財產有關
    之犯罪工具，亦為現今社會一般人生活上所應有之認識。是
    被告任意將其所有之上開銀行帳戶存摺、提款卡及密碼，交
    付姓名不詳之成年男子使用，縱無證據證明被告明知該姓名
    不詳之成年男子之犯罪態樣，然就被告於交付上開帳戶存摺
    後，卻未迅及向銀行辦理掛失，停止該帳戶之使用，以致遭
    作為詐欺所得之匯入帳戶等情以觀，顯見被告有予以容任，
    而未違反其本意。因認被告所辯，不足採信，認被告確有不
    確定故意幫助他人詐欺取財之犯行，原判決並審酌被告未有
    犯罪前科，有臺灣高等法院被告前案紀錄表1份在卷可稽，
    素行良好；其擅自提供帳戶供他人非法使用，使犯罪難以查
    緝，等同助長犯罪，行為殊屬不當，且犯後否認犯行，未有
    悔意，惟其僅提供帳戶己身獲利有限等一切情狀，量處有期
    徒刑5月，並諭知易科罰金之折算標準等情，均已詳敘其所
    憑證據、認定理由及量刑依據。從形式上觀察，原判決並無
    認定事實錯誤、量刑瑕疵或違背法令之情形。被告不服原判
    決，提起上訴，其上訴理由僅係重複其在原審之辯解，未具
    體指摘原判決關於認定事實、適用法律等事項，究竟有何違
    法或不當之情形。揆諸上開說明，本件上訴不合法律上之程
    式，應予駁回，並不經言詞辯論為之。
四、據上論斷，應依刑事訴訟法第367條前段、第372條，判決如
    主文。
中    華    民    國    98    年    3     月    6     日
            刑事第七庭    審判長法  官  林  榮  龍
                                法  官  江  錫  麟
                                法  官  張  惠  立
上列正本證明與原本無異。
不得上訴。
                                書記官  陳  慈  傳
中    華    民    國    98    年    3     月    6     日


司法院資訊處製作；財團法人民間司法改革基金會備份。
